臺灣高等法院刑事裁定
110年度毒抗字第435號
抗  告  人
即  被  告  吳國正



上列抗告人即被告因違反毒品危害防制條例案件，不服臺灣新北
地方法院中華民國110年1月29日准予觀察勒戒裁定（110年度毒
聲字第215號），提起抗告，本院裁定如下：
    主  文
抗告駁回。                                              
    理  由
一、原裁定意旨略以：訊據被告就各次施用第一、二級毒品之事
    實，均已坦承不諱，分別於109年2月21日、2月27日、3月11
    日、5月19日、6月3日經警採取尿液檢體送驗結果，其中109
    年2月21日採得之尿液檢體，呈嗎啡、可待因陽性反應，其
    餘各次，則呈嗎啡、可待因、安非他命、甲基安非他命陽性
    反應，有勘察採證同意書、新北市政府警察局受採集尿液檢
    體人姓名及檢體編號對照表、台灣檢驗科技股份有限公司各
    次濫用藥物檢驗報告附卷可稽，足認被告上揭自白均與事實
    相符，各次施用第一級、第二級毒品犯行，洵堪認定。又被
    告前曾執行觀察勒戒，經認有繼續施用毒品之傾向，由法院
    裁定令入戒治處所施以強制戒治，嗣經裁定停止戒治，所餘
    戒治期間付保護管束，於90年3月13日保護管束期滿視為執
    行完畢，由臺灣新北地方法院檢察署檢察官以90年度戒毒偵
    字第331號為不起訴處分確定，有本院被告前案紀錄表在卷
    可憑。從而，本件被告係於前次強制戒治執行完畢後，3年
    後再犯本件毒品危害防制條例第10條之罪，應依毒品危害防
    制條例第20條第3項、第1項及觀察勒戒處分執行條例第3條
    第1項之規定，令被告入勒戒處所觀察、勒戒，期間不得逾2
    月等語。
二、抗告意旨略以：被告本案各次施用毒品犯行，與另案施用毒
    品犯行時間相近，而另案經臺灣新北地方法院裁定觀察勒戒
    後，已抗告由本院109年度抗字第1608號撤銷原裁定，足見
    被告應有戒癮治療之機會，本件檢察官逕行聲請觀察勒戒，
    未為合義務之裁量。且被告於本次犯罪行為發覺前即向衛生
    福利部指定之醫療機構尋求治療，且109年7月之新法亦強調
    擴大戒癮治療之範圍，請審酌上情，並考量被告須照顧幼子
    ，若為觀察、勒戒將使被告無法繼續工作，予以附命戒癮治
    療之緩起訴處分云云。
三、按毒品危害防制條例第20條第3項、第23條第2項於109年1月
    15日修正公布，並於109年7月15日施行。次按「犯（毒品危
    害防制條例）第10條之罪者，檢察官應聲請法院裁定，或少
    年法院（地方法院少年法庭）應先裁定，令被告或少年入勒
    戒處所觀察、勒戒，其期間不得逾2月」、「觀察、勒戒後
    ，檢察官或少年法院（地方法院少年法庭）依據勒戒處所之
    陳報，認受觀察、勒戒人無繼續施用毒品傾向者，應即釋放
    ，並為不起訴之處分或不付審理之裁定；認受觀察、勒戒人
    有繼續施用毒品傾向者，檢察官應聲請法院裁定或由少年法
    院（地方法院少年法庭）裁定令入戒治處所強制戒治，其期
    間為6個月以上，至無繼續強制戒治之必要為止。但最長不
    得逾1年」、「依前項規定為觀察、勒戒或強制戒治執行完
    畢釋放後，3年後再犯第10條之罪者，適用前2項之規定」、
    「觀察、勒戒或強制戒治執行完畢釋放後，3年內再犯第10
    條之罪者，檢察官或少年法院（地方法院少年法庭）應依法
    追訴或裁定交付審理」，毒品危害防制條例第20條第1項、
    第2項、第3項、第23條第2項定有明文。是依修正後毒品危
    害防制條例規定，觀察、勒戒或強制戒治執行完畢釋放後，
    3年後再犯施用毒品罪者，應適用觀察、勒戒及強制戒治之
    規定，3年內再犯施用毒品罪者，則應依法追訴。且依最高
    法院109年度台上大字第3826號刑事裁定見解，犯毒品危害
    防制條例第10條之罪，祇要距最近1次犯該罪經觀察、勒戒
    或強制戒治執行完畢釋放後，已逾3年，即應令觀察、勒戒
    ，不因其間是否因另犯該罪，經起訴、判刑或執行而受影響
    。又毒品危害防制條例第20條第1項規定之觀察、勒戒處分
    ，並非對於施用毒品犯罪者之懲處，而係針對受處分人將來
    之危險所為預防、矯正措施之保安處分，目的係為斷絕施用
    毒品者之身癮及心癮，並屬強制規定，凡犯毒品危害防制條
    例第10條之罪者，除檢察官審酌個案情形，依同條例第24條
    第1項為附命完成戒癮治療之緩起訴處分，可排除適用觀察
    、勒戒之程序外，凡經檢察官聲請，法院僅得依法裁定令入
    勒戒處所觀察、勒戒，以查其是否仍有施用毒品傾向，並據
    以斷定幫助受處分人徹底戒毒之方法。
四、經查：
  ㈠抗告人即被告甲○○於：⑴、民國109年2月20日18時許，在新北
    市○○區○○街00巷0號1樓居所內，以將第一級毒品海洛因加水
    稀釋置於針筒注射之方式，施用第一級毒品海洛因1次；⑵、
    109年2月26日15、16時許，在上開居所內，以將第一級毒品
    海洛因及第二級毒品甲基安非他命混合放置針筒內注射之方
    式，同時施用第一級毒品海洛因、第二級毒品甲基安非他命
    1次；⑶、109年3月11日12時許，在上開居所內，以將第一級
    毒品海洛因及第二級毒品甲基安非他命混合放置針筒內注射
    之方式，同時施用第一級毒品海洛因、第二級毒品甲基安非
    他命1次；⑷、109年5月18日22時許，在上開居所內，以將第
    一級毒品海洛因及第二級毒品甲基安非他命混合放置針筒內
    注射之方式，同時施用第一級毒品海洛因、第二級毒品甲基
    安非他命1次；⑸、109年6月2日20時許，在上開居所內，以
    將第一級毒品海洛因及第二級毒品甲基安非他命混合放置針
    筒內注射之方式，同時施用第一級毒品海洛因、第二級毒品
    甲基安非他命1次等事實，業據被告於偵訊時供承不諱（毒
    偵字第1426號卷第96頁，毒偵字第1617號卷第66頁，毒偵字
    第3187號卷第65至66頁，毒偵字第4732號卷第30頁背面，毒
    偵字第3670號卷第37頁背面）。而被告為警查獲後經警採集
    尿液檢體送驗結果，⑴部分呈嗎啡、可待因陽性反應、⑵至⑸
    部份呈嗎啡、可待因、安非他命及甲基安非他命陽性反應乙
    節，有勘察採證同意書、新北市政府警察局受採集尿液檢體
    人姓名及檢體編號對照表、台灣檢驗科技股份有限公司同年
    3月12日、3月30日、4月24日、6月1日、6月22日所出具之濫
    用藥物檢驗報告附卷可稽（毒偵字第1426號卷第31、33、10
    1頁，毒偵字第1617號卷第31、75頁，毒偵字第3187號卷第2
    3、25、27頁，毒偵字第4732號卷第11至13頁，毒偵字第367
    0號卷第20至21、43頁），足認被告有上開施用第一級毒品
    海洛因、第二級毒品甲基安非他命之事實。
　㈡被告前因施用毒品案件，經臺灣新北地方法院以89年度毒聲
    字第1187號裁定觀察勒戒後，認有繼續施用毒品傾向，而由
    同院以89年度毒聲字第1795號裁定令入戒治處所施以強制戒
    治，嗣由同院89年度毒聲第4540號裁定停止強制戒治，所餘
    戒治期間付保護管束，於90年3月13日保護管束期滿，由臺
    灣新北地方檢察署檢察官以90年度戒毒偵字第331號為不起
    訴處分確定等情，有本院被告前案紀錄表、不起訴處分書、
    89年度毒聲字第1795號裁定等在卷可憑（本院卷第27、49、
    55至57頁）。而被告於上開強制戒治執行後，未曾，嗣後被
    告並未再有接受觀察勒戒或強制戒治之執行，或由檢察官為
    附命戒癮治療之緩起訴處分，亦觀之前開本院被告前案紀錄
    表即明（本院卷第28至53頁）。是被告前開施用毒品犯行，
    距其最近一次因施用毒品經強制戒治執行完畢日（即90年3
    月13日）既已逾3年，則依前揭規定，即應再令觀察、勒戒
    ，且不因其間是否另犯施用毒品案件經起訴、判刑或執行而
    有不同。本件檢察官斟酌個案具體情節，依毒品危害防制條
    例第20條第3項、第1項及觀察勒戒處分執行條例第3條第1項
    規定，向法院聲請觀察、勒戒，即難謂有裁量逾越、濫用或
    違反比例原則之情形。原審因認檢察官之聲請為正當，裁定
    准予觀察勒戒，並無不合。
　㈢被告雖稱其另案由臺灣新北地方法院109年度審訴字第764號
    裁定觀察勒戒，抗告後由本院109年度抗字第1608號撤銷原
    裁定在案，然觀之本院上開裁定撤銷理由，係認檢察官追訴
    條件有所欠缺，未及考量有無緩起訴處分之可能，不宜由法
    院逕依職權裁定觀察勒戒（本院卷第65頁），被告所指乃有
    誤會。況所謂附命戒癮治療之緩起訴處分，係由檢察官審酌
    個案情形，依毒品危害防制條例第24條規定，改以緩起訴處
    分方式轉介毒品施用者前往醫療院所治療。而是否給予被告
    為附命完成戒癮治療之緩起訴處分，事屬刑事訴訟法第253
    條之1第1項及第253條之2第1項第6款特別賦予檢察官之職權
    ，法院原則上應尊重檢察官職權之行使，僅就檢察官之判斷
    有違背法令、事實認定有誤或其他裁量重大明顯瑕疵等事項
    ，予以有限之低密度審查，檢察官就此裁量權之行使，苟無
    濫用或不當情形，自不得任意指為違法。本件檢察官斟酌個
    案情節後，未對被告為戒癮治療之緩起訴處分，而係選擇聲
    請裁定觀察、勒戒，乃檢察官裁量權之適法行使。至於被告
    所提出佛教慈濟醫療財團法人台北慈濟醫院於110年2月9日
    出具之診斷證明書（本院卷第17頁），固記載被告自108年3
    月6日起迄至該日有接受戒癮治療之情，然對照本院前案紀
    錄表所載，被告未經檢察官為附命戒癮治療之緩起訴處分，
    而於緩起訴處分期間經轉介醫療院所進行戒癮評估後予以戒
    癮治療，加以被告本案5次施用毒品，均係在被告所稱上開
    自行前往接受戒癮治療期間，足見被告毒癮並未戒除，是檢
    察官認不宜為附命戒癮治療之緩起訴處分，而聲請觀察勒戒
    ，其裁量權之行使，並無重大明顯瑕疵可言。至被告所稱家
    庭因素，與是否准許觀察勒戒之審查無關，附此敘明。
五、從而，原審依毒品危害防制條例第20條第3項、第1項、觀察
    勒戒處分執行條例第3條第1項之規定，裁定准許觀察勒戒，
    並無違誤。被告執前詞提起抗告，為無理由，應予駁回。
據上論斷，應依刑事訴訟法第412 條，裁定如主文。
中　　華　　民　　國　　110 　年　　3 　　月　　31　　日
                  刑事第二十二庭審判長法　官  洪于智 
                                      法　官  陳銘壎
                                      法　官  汪怡君
以上正本證明與原本無異。
不得再抗告。
                                      書記官  賴怡孜
中　　華　　民　　國　　110 　年　　4 　　月　　6 　　日